【裁判字號】    92,重上,178
【裁判日期】    920625
【裁判案由】    損害賠償
【裁判全文】
臺灣高等法院民事判決                             九十二年度重上字第一七八號
    上  訴  人  乙○○
                甲○○
    共      同
    訴訟代理人  徐克銘律師
    被  上訴人  鍏承科技股份有限公司（即唯丞科技股份有限公司）
    法定代理人  王介平
    訴訟代理人  李佩昌律師
右當事人間請求損害賠償事件，上訴人對於中華民國九十二年二月二十五日臺灣台北
地方法院九十一年度重訴字第一七一○號第一審判決提起上訴，本院判決如左：
    主    文
上訴駁回。
第二審訴訟費用由上訴人連帶負擔。
    事    實
甲、上訴人方面：
一、聲明：求為判決：
  (一)原判決不利於上訴人部份廢棄。
  (二)右廢棄部份，被上訴人在第一審之訴駁回。
  (三)第一項廢棄部份及第二審訴訟費用均由被上訴人負擔。
二、陳述：除與原判決記載相同者，茲引用之外，補稱：
  (一)按被上訴人所舉如原證二所示兩造間保證契約書欠缺書面要式而無效。
  1.「依法律之規定，有使用文字之必要者，得不由本人自寫，但必須親自簽名。」
    、「不動產物權之移轉或設定，應以書面為之，此項書面得不由本人自寫，但必
    須親自簽名或蓋章，其以指印、十字或其他符號代簽名者，應經二人簽名證明，
    否則法定方式有欠缺，依法不生效力。」分別為民法第三條第一項及最高法院三
    十一年上字第三二五六號判例著有明文；參酌上開法令及判例意旨以言，如法律
    明定應以書面要式之法律行為，該書面固不以本人自寫為限，惟必須由當事人親
    自簽名或蓋章始生效力，否則將因其法定方式有所欠缺而依法不生效力。此觀諸
    最高法院三十一年上字第六九二號判例所稱「民法第三條第三項規定之適用，以
    依法律之規定有使用文字之必要者為限，本件兩造所訂和解契約，本不以訂立書
    面為必要，自難以和約內僅有某甲一人簽名，即指為不生效力。」等語，反面亦
    可推證知：若係法定以書面為必要，則依民法第三條之規定自應由兩造之親自簽
    名始生效力為是。
  2.又書面所欲表彰者，不外作成書面之相關當事人間之契約達致合一確定之意思表
    示，從而不論是否單務抑或無償，只要是需要當事人意思表示合致之契約關係，
    自應由雙方均作成書面而由對方知悉始為已足。本件人事保證契約關係，為被上
    訴人請求理由一再引述，當事人之意思表示自應以書面要式為之以符合法定契約
    書面之要件，豈有一方意思表示應以書面為之，他方卻可捨棄書面要式之理？
  3.被上訴人代表人王介平究係何時任職，於簽約當時是否有代表公司簽約權能，即
    已非無疑。甚且，由原證二所示，根本無從得見其所指「半圓形印文」係指何人
    ，尚不足徵為簽名或蓋章，充其量亦不外一不知其所云的「符號」或「圖記」，
    在未有二人簽名證明前，仍屬法定方式有欠缺而不生效力。
  4.本件依被上訴人所述，其印文係自行影印編卷之複本所蓋上，上訴人等即無從知
    悉其書面之意思表示存在，豈能因此認兩造之約定生效。如果依被上訴人之論證
    推衍，豈非任一書面作成後，縱他方未向外為任何承諾之意思表示，單純收受該
    書面並自行私下於其上角落蓋印或簽名即可認成立契約？此無異摒棄契約應由兩
    造意思表示達於合致之基本原則，並使意思表示之效力無限制延伸，又豈符誠實
    信用之原則？
  (二)本件人事保證契約屬定型化契約約款，未予上訴人等充分審閱期間，在經濟實力
    上復無從與被上訴人協議內容，甚且係在同案上訴人王正華－即被保證人試用期
    間屆滿，已習於工作環境而較無變動可能之際，猝然要求簽訂；上訴人等雖有異
    議，但礙於工作機會及經濟實力上的差距而現實上幾無可能拒絕或反對。又上訴
    人等未於該契約中獲得任何對價或利益，較諸被上訴人僅付出些微薪資即交由同
    案上訴人王正華－即被保證人獨力負責如此艱鉅之出納工作，並使上訴人等在不
    知情狀況下承受如此高度的風險，顯然有違誠實信用原則及公序良俗，揆諸民法
    第一百四十八條第二項及同法第七十二條之規定，自應認無效為是。
  (三)本件被上訴人有加重保證人責任、使保證人難於注意並怠於通知，甚且對受僱人
    之選任監督有所疏懈，是以對損害之發生及擴大亦與有過失，從而自非不得減輕
    甚至免除保證人之責任。本件若非上訴人等主動發覺並自首報案，被上訴人猶渾
    然不知，此可證其監管功能非但可說幾近全無外，亦凸顯其在選任或監督被保證
    人之作業上顯有重大疵瑕。二另上訴人工作性質固為出納，然對其金錢出入之監
    管、防弊機制與其工作內容及風險容或有重大且直接之關聯性。本件原財務主管
    離職後，即未有專責之財務主管就近監管出納作業，其工作環境、性質、內容甚
    至風險顯然均有所不同，被上訴人竟未通知上訴人協助注意，猶辯稱工作內容並
    無不同，洵與事實不符。
  (四)被上訴人公司出納主管－即證人錢明芳離職前，任何取款條之開立及款項之支領
    、流用，均由其決行，訴外人王正華不過係依示執行的小職員而已。然而在主管
    離職後，公司各項金錢的支領、流用甚至取款條之開立，均由被保證人王正華一
    手包辦，非但未有主管之具體指示，甚至連稽核或監督等制衡機制均蕩然無存。
    誠然此不足以作為訴外人王正華脫免責任之藉詞，惟本件所審究者係保證人之保
    證責任，而非侵害人之侵權責任，是以保證人為他人之行為連帶負責的同時，面
    對此一職務權限範圍明顯擴大的情形，身為僱主之被上訴人豈有毋庸告知保證人
    之理？
  (五)本件應無排除民法第七百五十六條之二第二項限制責任規定之適用，由本條明文
    保證人依第七百五十六條之二第一項規定負賠償責任時之從字義上，即可知應以
    該責任發生時即有適用，並不以人事保證契約之成立時點為據，從而民法債編施
    行法第三十五條未就此明定溯及修正前成立之人事保證契約，不外因為由民法第
    七百五十六條之二第二項規定可知悉，該條文之適用與契約成立與否無涉，尚非
    如被上訴人所指自民法債篇施行法第三十五條規定當然得反面解釋而於本件排除
    該條文之適用。
  (六)按本件上訴人所保證者，不外被保證人即訴外人任職被上訴人公司中擔任特定職
    務所生損害時負連帶責任，惟其責任範圍應限於訴外人任職被上訴人公司所執行
    之合法職務範圍為是。是以被保證人在公司中擔任出納處理之金錢流用等事項過
    程，乘隙私自挪用款項造成損害，究竟是否屬其原受僱任職於被上訴人公司伊時
    ，上訴人等簽立保證協議書時所合理預期之職務範圍，洵與是否為保證責任範圍
    所及，不無直接關連。本件上訴人並非被上訴人公司職員，惟在詳究被保證人即
    訴外人王正華描述取用款項，其中多有被上訴人公司之關係企業間資金之流用，
    是否確符公司法之規定，以及是否屬合法之職務執行範圍，尚非無探究之餘地。
三、證據：援用第一審所提證據。
乙、被上訴人方面：
一、聲明：求為判決：如主文第一項所示。
二、陳述：除與原判決記載相同者，茲引用之外，補稱：
  (一)系爭人事保證契約乃被上訴人以機械方式印製作成書面後，要求王正華攜回供保
    證人乙○○與甲○○承諾簽署，上訴人等亦一再於原審以書狀自認成立人事保證
    契約。人事保證係由一方承諾履行保證責任，乃無償之單務契約，觀諸保證書內
    容皆為上訴人承諾負擔人事保證之責，並無僱用人承擔義務之約款，是關於上訴
    人承諾作成之書面內容，本無須僱用人在其上簽名蓋章，此由人事保證書之簽名
    欄，僅有商號作保時之保證商號負責人欄、連帶保證人欄，但未設有僱用人之簽
    名欄即可明瞭。且系爭保證書其上已由被上訴人公司印妥全銜「唯丞」二字並為
    不同字體之印文，而於被上訴人另行影印編卷之複本，亦有加蓋被上訴人代表人
    之印文。
  (二)上訴人要求被上訴人提供帳戶往來情形、營業往來紀錄、帳冊及傳票等資料，更
    嫌無稽。蓋上訴人於原審從未爭執王正華侵占被上訴人公司款項之事實，且王正
    華於原審更已承認侵占被上訴人公司款項，上訴人要求提供營業紀錄云云，不僅
    毫無必要，更與本件爭點無關，上訴人無非藉此作為延滯訴訟之手段而已。
三、證據：除援用第一審所提證據外，並補提臺灣士林地方法院檢察署九十一年度偵
    字第九五五二號起訴書一份為證。
    理    由
一、兩造爭執要旨
    本件被上訴人起訴主張：訴外人王正華於八十八年十一月五日至被上訴人公司報
    到就職，並於十一月十六日前邀得上訴人乙○○、甲○○擔任連帶保證人，簽署
    「唯丞科技股份有限公司員工保證書」（以下簡稱系爭保證書），成為被上訴人
    公司財務部門正式員工。王正華於九十一年三月廿五日起至九十一年四月十六日
    止之期間內，於向被上訴人公司申請取款單用印後，自被上訴人公司在銀行所開
    公款之時間、帳戶、金額詳如原判決附表所示，總計自九十一年三月廿五日至同
    年四月十六日之間，王正華前後侵占被上訴人公司款項金額共計新台幣二千六百
    三十七萬元整，爰依侵權行為、連帶保證之法律關係請求上訴人連帶賠償上開數
    額，並加計自支付命令送達翌日起至清償日止，按年息百分之五計算之利息等語
    （原審就駁回被上訴人超過新台幣一千三百十八萬五千元及其利息部分，未據被
    上訴人上訴而告確定）。
    上訴人則以：系爭保證書並無上訴人公司簽名，欠缺書面要件，應屬無效，況被
    上訴人未給予上訴人充分審閱期間，上訴人處於經濟上弱勢，亦無拒絕簽約之餘
    地，系爭保證契約屬定型化契約約款，有違誠實信用原則及公序良俗而應無效。
    再者，縱認本件保證契約有效，本件保證責任成立於民法修正施行後，應適用新
    修正民法第七百五十六條之二第二項有關保證人責任限制之適用，應以王正華當
    年薪資總額為限，若不如此解釋，將與該條公平正義之立法精神違背；又，被上
    訴人公司於原財務主管離職後，無人監督王正華，致其有機會經手鉅款進而侵佔
    公款，顯係加重保證人責任，然未告知保證人，況上訴人公司始終未發現王正華
    侵佔公款事宜，對於受僱人之選任監督有所疏懈，對損害之發生及擴大亦與有過
    失，亦應減輕或免除保證人責任等語，資為抗辯。
二、被上訴人主張訴外人王正華於民國八十八年十一月五日至被上訴人公司報到就職
    ，並於同年十一月十六日前邀得上訴人乙○○、甲○○簽署「唯丞科技股份有限
    公司員工保證書」，成為被上訴人公司財務部門正式員工。王正華於九十一年三
    月廿五日起至九十一年四月十六日止之期間內，於向被上訴人公司申請取款單用
    印後，自被上訴人公司在銀行所開設之帳戶取款，然並無使用於業務上，而將所
    得款項悉數侵吞挪為己用，其挪用公款之時間、帳戶、金額總計自九十一年三月
    廿五日至同年四月十六日之間，王正華前後侵占被上訴人公司款項金額共計二千
    六百三十七萬元，王正華於九十一年四月十七日向內政部警政署自首之事實，業
    據被上訴人提出勞工保險卡、唯丞科技股份有限公司員工保證書、報案三聯單、
    取款憑條、存摺及臺灣士林地方法院檢察署九十一年度偵字第九五五二號起訴書
    等件為證（見原審卷第二八至四三頁、臺灣台北地方法院促字卷第七頁及本院卷
    第四三至四九頁），核屬相符，且為上訴人所不爭執，自堪信為真正。
三、本件應審酌者為：(一)保證契約有無無效事由、(二)本件有無保證責任限額之適用、
    (三)保證人責任得否減免，茲分述如下：
  (一)就保證契約是否無效部分：
  1.上訴人固辯稱系爭保證書被上訴人並未簽名或蓋章，欠缺法定要式等語。經查：
    系爭保證書標題為「唯丞科技股份有限公司員工保證書」，內文為「具保證書人
    ．．．今保證．．．在貴公司任職期間願遵守公司一切規章並絕對服從主管人員
    之指揮監督如有違反貴公司規章暨職務上或非職務上有關行為侵害公司權益等情
    事者願連帶賠償之責任並自願放棄先訴抗辯權」等語，且係由被上訴人公司先自
    行印妥後交由上訴人簽名蓋章，顯係由被上訴人提出人事保證契約之要約，上訴
    人亦自承於其上親自填載個人資料並簽名、蓋章，自應認為因上訴人之承諾後，
    將保證書交還被上訴人收受，其人事保證契約之意思表示合致，當無疑義。但本
    件是否因欠缺被上訴人於保證書上簽名或蓋章，而使其形式要件欠缺不成立。按
    民法第三條第一項雖規定「依法律之規定，有使用文字之必要者，得不由本人自
    寫，但必須親自簽名」，同條第二項亦規定蓋章與簽名生同等效力，而印章並無
    一定之形式，簽名章或以機械印製方法簽章之印版，均屬印章之一種，至於其印
    文係採鉛字體抑或其他字體，意義並無不同，至蓋章位置亦無限制必要，凡足以
    表彰表意主體之內心效果意思於書面者，均應認其形式要件之具備，並不以於保
    證書末尾另立欄位，以正式簽名蓋章為必要。核系爭保證書之標題既已標明係「
    唯丞科技股份有限公司」之員工保證書，「唯丞」二字並特以不同之字體印製，
    就其外觀已足表示被上訴人公司為此保證契約當事人一方之意思，上訴人亦無不
    明其意思表示之相對人為何人而有疑義。再核系爭保證書上已有「唯承」鉛字體
    印文，復有被上訴人公司代表人「王介平」之半圓形印文，雖「王介平」印文並
    未顯漏全部字樣，亦不足證明該僅顯現半圓形字體之「王介平」印文係何時蓋用
    ，但既為公司代表人之意思表示，外觀已足以顯現「唯承」公司為系爭保證契約
    書意思表示之主體，本件保證契約即應認已符合民法第七百五十六條之一第二項
    規定人事保證契約書面要件。再者，由民法第七百五十六條之一立法理由係「為
    示慎重，並期減少糾紛」，惟人事保證究屬單務契約，與一般買賣、設定物權等
    均屬雙務契約，雙方均有須履行之義務者，迥然有別，是以人事保證契約之重點
    應在使保證人了解其應負之責任內容，並不拘泥於一定之形式，至於保證契約之
    相對人則僅須確有締結契約之意即為已足，其就此契約並無須負擔之對待給付，
    亦無受損害之可能。本件兩造，尤其上訴人，既已對締結人事保證契約一事均知
    之甚詳，就立法者欲以書面提醒當事人慎重之目的顯已達成，被上訴人亦確有締
    結契約之意思，堪認本件保證契約業已成立，就此事實部分應認被上訴人之主張
    為可採。
2.上訴人又辯稱被上訴人並未給予充分之審閱期間，又處於經濟弱勢，無拒絕承擔如
  此高度風險之可能，依民法第一百四十八條第二項、同法第七十二條，系爭契約應
  無效等語。但證人即系爭保證契約之被保證人王正華於原審證稱：系爭保證書係伊
  於試用期滿後攜回給父親及姊姊（即上訴人二人）簽名（見原審卷第五○頁），而
  上訴人二人於保證書上所填寫之職銜分別為乙○○係經理，月入十二萬元、甲○○
  為生產工程師，月入三萬五千元，顯見二人均有相當之知識經驗，對系爭保證書之
  內容應無不能理解之理，而系爭保證書既由王正華攜回由上訴人簽名，上訴人二人
  至少有數小時以上可審閱系爭保證書，觀系爭保證契約之內容，可知除保證人個人
  資料外，其內文僅寥寥三行，已如前述，且並無艱澀難懂之處，並審酌前述上訴人
  之知識經驗等情事，此一審閱期間顯已充足，上訴人辯稱未能充分審閱云云，要無
  可採。再者，被上訴人係於試用期滿後始要求王正華將系爭保證書攜回請上訴人簽
  名，此為上訴人所自承，然查，試用期之約定係為使雇主與勞工於就對方已有一定
  程度了解之情況下，重新考慮是否締結正式之僱傭契約，被上訴人固於此時提出須
  覓職務保證人之要求，王正華亦可同時考慮是否欲正式成為被上訴人之員工，換言
  之，被上訴人公司係基於王正華試用期間之工作表現，以及其所能提供之職務保證
  人等諸多情事綜合考量，決定是否正式雇用王正華，惟王正華與上訴人亦可同時考
  量被上訴人公司之制度是否健全、工作風險高低以及王正華過去之人品等情況，決
  定是否繼續擔任上訴人公司之員工或出具人事保證書，並無非與被上訴人公司締約
  不可之情事。
  3.綜上本件保證書之內容，被上訴人所要求保證人負賠償責任之範圍並未超過法律
    所許可人事保證之範圍，且被上訴人亦已給予充分之審閱期間，上訴人僅執其經
    濟地位較為弱勢，以被上訴人要求出具人事保證書係違反公序良俗、誠信原則為
    由，主張無效，即無可採。
  (二)就責任限額部分：
    上訴人主張：本件保證責任發生於民法第七百五十六條之二第二項修正施行後，
    應依該條規定以王正華當年度薪資總額為上限云云，經查：民法債編施行法第三
    十五條規定：「新增第二十四節之一之規定，除第七百五十六條之二第二項外，
    於民法債編修正施行前成立之人事保證，亦適用之」，換言之，該條就民法第七
    百五十六條之二第二項以外之人事保證條文均溯及適用，而依民法債編施行法第
    一條之規定，既該法無特別規定，民法第七百五十六條之二第二項即不適用於修
    正施行後成立之人事保證，合先敘明。次按，民法債編施行法第三十五條所稱之
    「人事保證」，係指民法第七百五十六條之一第一項所定義之「人事保證契約」
    ，並非指「人事保證責任」，此由該條所規定溯及適用之法條，包括人事保證之
    定義、期間、終止權、消滅、時效、通知義務、減免金額等，橫跨契約之締結、
    履行過程乃至消滅之眾多事項即明，蓋若不將民法債編施行法第三十五條所稱之
    人事保證解為「人事保證契約」，文義上顯無從包含前開各項規定。是以該條應
    以人事保證契約成立之時點是否在民法債編修正施行前，決定有無民法第七百五
    十六條之二第二項之適用，本件保證契約之締結既在民法修正施行前之八十八年
    十一月間，揆諸前開說明，即無該條責任限制之適用，上訴人主張應以保證責任
    發生時點為斷，尚無可採。
  (三)就保證人責任之減免：
    上訴人主張：原財務主管錢明芳離職後，王正華無人監督，保證人責任加重，然
    被上訴人並未通知保證人，且被上訴人監督疏懈，始終未發現王正華之侵占行為
    ，與有過失，應減免保證人責任等語，經查：
  1.證人王正華於原審時自承：伊係於被上訴人公司擔任出納工作，主管離職後作哪
    些票貼均可自己搭配，於主管離職前後均可拿到已蓋好章之空白取款條，均可以
    相同手法挪用公司款項，但主管離職前，坐在伊正後方，款項若不對會立刻被發
    現，主管離職後係由副總監督，副總坐在另一房間，餘額查詢雖仍係每月會查，
    但也是伊自己查，若有問題要到年底才會發現等語（見原審卷第四九、五○頁）
    。證人即被上訴人前財務主管錢明芳於原審到庭證稱：票據託收約在王正華進公
    司一個月就讓她作，票貼約一年前讓她作，票貼本即為出納業務，開始係因王正
    華是生手，公司票也不多才沒讓她作，我還在職時會告訴王正華如何配票，王正
    華只負責執行等語（見原審卷第一二五頁）。證人即被上訴人公司副總鄭琇馨則
    證稱：我允許王正華就已到期的票自行搭配，但票貼、零用金撥補、轉帳都要用
    印，用印均需我或錢明芳簽名，銀行會要求公司蓋空白取款條，只要王正華填用
    印申請單，我與錢明芳都會蓋給她，錢明芳離職前後王正華管理金錢之範圍差不
    多，僅配置票據部分有不同，我認為配票是出納應有之權限等語（見原審卷第一
    二三、一二四頁）。由前開證人證言可知，王正華於錢明芳離職前後，其主管之
    業務仍為出納，僅證人錢明芳、鄭琇馨就票貼業務授權王正華決定之空間不同而
    已，並非令王正華從事出納業務以外之工作。按民法第七百五十六條之五第一項
    第三款僅規定僱用人「變更受僱人之職務或工作時間、地點」，致加重保證人責
    任或使其難於注意者，始足當之，本件王正華之職務並無變更，王正華亦自承於
    主管離職前後伊均可以相同手法挪用公款等情，至於在同一職務上授權範圍之大
    小、監督之寬嚴，則與員工任職之時間長短、經驗多寡、能力良窳與主管之個人
    理念有關，此屬企業經營管理所必要之權限彈性，無從要求僱用人於受僱人任職
    同一職務期間，就此均不得有任何變動，況上訴人亦非毫無社會經驗之人，就公
    司會因員工表現、主管作風等情況，就員工之授權範圍、監督寬嚴略有差異一節
    ，應有預見之能力，亦應屬其承諾負保證責任之範圍，本件王正華之職務、工作
    時間、地點既未變動，縱主管授權範圍、監督寬嚴有所差異，亦不生民法第七百
    五十六條之五第一項第三款需另行知會保證人之問題。
  2.上訴人以被上訴人監督有所疏懈為由，認應依民法第七百五十六條之六第二款、
    民法第二百十七條減免保證人責任等語。經查，證人鄭琇馨既證稱：我每日均會
    核對會計明細表、銀行存款餘額表、票據明細表，若有不對我會立刻發現，不會
    因業務較多而比錢明芳疏忽，票貼係因銀行撥款時間落差，王正華告訴我說錢還
    沒撥進來，其實已經撥入，才會有如此大之差距等語（見原審卷第一二四頁），
    顯見證人鄭琇馨監督王正華之能力與機會應不弱於證人錢明芳，證人鄭琇馨亦確
    應負責王正華之監督工作，並不因錢明芳之離職，即出現被上訴人無從監控王正
    華之情況，況證人錢明芳亦證稱伊離職後仍有會計部門，足見縱於錢明芳離職後
    ，被上訴人公司就出納之監控仍至少有副總、會計等多道關卡。惟王正華侵佔款
    項之時間跨九十一年三月、四月，其間應經過九十一年三月月底結帳之時間，且
    王正華侵占金額高達二千六百三十七萬之鉅等情事觀之，被上訴人公司不僅於月
    底結帳時未能發現異狀，且任令遭挪用金額累積至數千萬元，仍相信王正華有關
    錢尚未入帳之說詞，並未向銀行求證，直至王正華前往警局自首始發現款項遭挪
    用，其就王正華之監督不能認為無疏懈，且此疏懈與遭侵占款項之擴大顯有相當
    之關連，上訴人主張應依民法第七百五十六條之六第二款、民法第二百十七條之
    規定減免保證人之責任，即屬有據。爰審酌被上訴人公司就王正華工作之狀況設
    有多種機制可加以監控，原可及早防止損害之擴大，然竟對款項遭挪用之事渾然
    不覺，若非王正華前往自首，損害將更為巨大，以及上訴人係王正華之至親，對
    王正華之人品、個性應有深入了解，仍自願擔任其人事保證人等情事，認為本件
    令上訴人擔負全部遭侵占款項之賠償責任，尚屬過苛，應由上訴人就損害之半數
    負連帶賠償之責。
四、另上訴人再以王正華任職被上訴人公司其間擔任出納工作，被上訴人在不景氣大
    環境下金融往來數量鉅大，該公司業務經營情況及資金運用、往來是否合法，是
    否純屬被保證人業務往來範圍，均與上訴人所應擔保之人事保證責任範圍息息相
    關，聲請調查被上訴人公司帳戶往來情形、營業往來記錄、帳冊及傳票憑單等資
    料。惟查，王正華確有藉擔任出納職務之便，侵佔經手之公司款項，而發生本件
    人事保證責任之事實，已如前述，被上訴人公司款項之來源及去向，核與本件侵
    權行為及人事保證責任之成立與否無關，況上訴人所為主張均出於臆測，本院認
    無調查此部份事實之必要，附此敘明。
五、綜上所述，被上訴人請求上訴人連帶賠償壹仟佰壹拾捌萬伍仟元，並加計自支
    付命令送達翌日即九十一年五月十四日起至清償日止，按年息百分之五計算之利
    息，為有理由，應予准許，逾此部分之請求即屬無據，應予駁回。則原審判命上
    訴人如數給付，並依聲請宣告假執行，於法並無不合。上訴意旨指摘原判決不當
    ，求予廢棄改判，為無理由，應予駁回其上訴。
六、因本案事證已臻明確，兩造其餘主張陳述及所提之證據，均毋庸再予審酌，附此
    敘明。
七、據上論結，本件上訴為無理由，依民事訴訟法第四百四十九條第一項、第七十八
    條、第八十五條第二項，判決如主文。
中      華      民      國    九十二    年      六      月  二十五    日
                              民事第九庭
                                  審判長法  官  吳  謙  仁
                                        法  官  蘇  瑞  華
                                        法  官  魏  大  喨
右正本係照原本作成。
如不服本判決，應於收受送達後二十日內向本院提出上訴書狀，其未表明上訴理由者
，應於提出上訴後二十日內向本院補提理由書狀（均須按他造當事人之人數附繕本）
上訴時應提出委任律師或具有律師資格之人之委任狀；委任有律師資格者，另應附具
律師資格證書及釋明委任人與受任人有民事訴訟法第四百六十六條之一第一項但書或
第二項（詳附註）所定關係之釋明文書影本。
中      華      民      國    九十二    年      六      月    二十六    日
                                        書記官  黃  美  玉
附註：
民事訴訟法第四百六十六條之一（第一項、第二項）：
對於第二審判決上訴，上訴人應委任律師為訴訟代理人。但上訴人或其他法定代理人
具有律師資格者，不在此限。
上訴人之配偶、三親等內之血親、二親等內之姻親，或上訴人為法人、中央或地方機
關時，其所屬專任人員具有律師資格並經法院認為適當者，亦得為第三審訴訟代理人
。


司法院資訊處製作；財團法人民間司法改革基金會備份。
